臺灣高等法院花蓮分院交通事件裁定　　 100年度交抗字第32號
抗　告　人
即受處分人　張綵彤
上列抗告人因違反道路交通管理處罰條例案件，不服臺灣臺東地
方法院中華民國100年11月24日100年度交聲字第87號裁定，提起
抗告，本院裁定如下：
    主  文
原處分及原裁定均撤銷。
張綵彤不罰。
    理  由
一、原處分意旨略以：抗告人即受處分人張綵彤於民國100年7月
    24日10時59分許，將其所有車牌號碼為XUH-506號重型機車
    ，停放於臺東火車站前方右側（下稱舉發地點），涉有在劃
    設禁止停車標線處停放車輛之違規事實，經臺東縣警察局臺
    東分局南王派出所警員逕行掣單舉發並移送交通部公路總局
    高雄區監理所臺東監理站（下稱臺東監理站），經臺東監理
    站認抗告人確有上述違規行為，遂於100年9月30日依道路交
    通管理處罰條例第56條第1項第4款之規定，裁處抗告人罰鍰
    新臺幣（下同）600元。案經抗告人具狀聲明異議，原審法
    院以原處分機關所為裁罰處分，依法核無違誤為由，裁定駁
    回抗告人在原審法院之異議。
二、抗告意旨略以：
    首從前述抗告人於100年9月5日所自行拍攝及警方提供所拍
    攝舉發地點現場照片可見，地面上確無任何禁止停車標線；
    雖舉發員警在原審法院庭訊中表示臺東火車站前整條路都劃
    有黃線，標線可能因氣候等因素而有斷線痕跡，但仍可看出
    舉發地點是不可停車等語，但從舉發地點抗告人停車處確無
    黃色標線，原裁定僅以附近道路均劃有黃色禁止停車標線，
    即推斷舉發地點本應劃有黃色標線，是否表示只要在鄰近紅
    、黃色標線之任一處國土上停車，均有可能因推測劃有紅、
    黃色標線而遭舉發？顯然並不合理。再者，道路上之紅、黃
    色標線係屬限制人民停車權利之標線，屬於對物之一般處分
    ，而對物之一般處分之內容應讓使用公物之人得依該處分之
    外觀知悉該處分之效力、範圍，行政機關本應徹底落實道路
    標線之養護，本件因標線之設置模糊不清，抗告人無從確認
    該路段之黃線區域為何，已屬行政處分具有其他重大明顯瑕
    疵之情形，依行政程序法第111條第7款，應認該對物之一般
    處分無效，否則若率將行政機關不確實養護道路標線之不利
    後果，歸責於抗告人，實屬過苛。故依法提起抗告，請求本
    院撤銷原處分及原裁定等語。
三、本院得心證之理由：
  (一)按禁止停車線為黃實線，用以指示禁止停車路段，道路交通
    標誌標線號誌設置規則第149條第1款第4目、第168條第1、2
    項分別定有明文；標誌、標線、號誌應經常維護，保持清晰
    完整及有效性能，同規則第7條第1項亦定有明文；又按交通
    標誌、標號、號誌之設置目的，在於提供車輛駕駛人及行人
    有關道路路況之警告、禁制、指示等資訊，以便利行旅及促
    進交通安全，而屬對物之一般處分，並為交通稽查人員執行
    違規取締任務之法令依據；又對物之一般處分之內容應讓使
    用公物之人得依該處分之外觀知悉該處分之效力、範圍，殊
    無疑義。
  (二)經查抗告人將其所有之上開重型機車於前揭時間停放在舉發
    地點，為警舉發，並遭原處分機關依道路交通管理處罰條例
    第56條第1項第4款規定，裁處罰鍰600元等情，有臺東縣警
    察局舉發違反道路交通管理事件通知單、交通部公路總局臺
    東監理站違反道路交通管理事件裁決書影本各乙份附卷可稽
    （見原審卷第5、10頁），堪信為真實。而舉發地點當時之
    現場狀況，依卷附抗告人自行提出9月5日於系爭舉發地點拍
    攝之影像及舉發員警所提出舉發當時所拍攝之影像（見原審
    卷第19、22頁），均呈現劃設之黃色禁止停車標線已極模糊
    不清，難以辨認抗告人停車處是否為劃有黃色禁止停車標線
    之路段，雖舉發員警即證人劉泰康於原審法院到庭陳稱，火
    車站前整條都劃有黃線，線條可能因為氣候、人群、時間，
    而有斷線痕跡，或因處於低窪處，會有灰塵、粉塵或雜草遮
    蓋，但該處仍符合道路交通管理處罰條例第56條第1項第3款
    「在機場、車站、碼頭、學校或其他公共場所出、入口或消
    防栓之前」禁止停車之規定，本即不得停車，…等語（見原
    審卷第29頁訊問筆錄、第23頁照片說明），惟依前開說明，
    本件標線之設置既係模糊不清，使人民無從確認該路段之黃
    線區域為何，自已屬行政處分具有其他重大明顯瑕疵之情形
    ，依行政程序法第111條第7款，應認該對物之一般處分無效
    ；復審酌道路上之黃線、紅線係屬限制人民停車權利之標線
    ，行政機關本應徹底落實道路標線之養護，若率爾將行政機
    關不確實之行政作為，歸責於人民不遵守交通標誌、號誌、
    標線，尚嫌嚴苛，亦與立法目的不合。故本院認本件原處分
    機關係以模糊不清之黃色標線苛責於抗告人有違規停車之行
    為，並據以作成裁罰處分之決定，顯有未洽，抗告人辯稱本
    件舉發地點之交通標線繪製不清，不得引為裁罰依據，應屬
    有理。
四、綜上所析，本件抗告為有理由，原處分機關所為罰鍰處分及
    原審裁定均無可維持，應予撤銷，並由本院自為裁處改諭抗
    告人不罰，以符法制。
據上論斷，應依道路交通管理處罰條例第89條，道路交通事件處
理辦法第26條，刑事訴訟法第413條，裁定如主文。
中    華    民    國   100    年    12    月    26    日
                  交通法庭審判長法  官 謝志揚
                                法  官 林慶煙
                                法  官 張健河
以上正本證明與原本無異。
本件不得再抗告。
中    華    民    國   100    年    12    月    26    日
                                書記官 徐文彬